最高法院刑事判決　　　　　　　九十四年度台上字第三七八號
　　上　訴　人　綜寶建設有限公司
　　　　　　　　　　　　號
　　代　表　人　李耀廷
　　　　　　　　　　　　號
　　上　訴　人　甲○○
　　　　　　　　　　　　號
　　共　　　同
　　自訴代理人　李家鳳律師
　　被　　　告　乙○○
　　　　　　　　　　　　號
上列上訴人等因自訴被告偽造有價證券等罪案件，不服台灣高等
法院台南分院中華民國九十年九月十三日第二審判決（八十九年
度上訴字第四○六號，自訴案號：台灣台南地方法院八十七年度
自字第九一號），提起上訴，本院判決如下：
    主  文
上訴駁回。
    理  由
一、偽造有價證券、偽造私文書部分：
按刑事訴訟法第三百七十七條規定，上訴於第三審法院，非以判
決違背法令為理由，不得為之。是提起第三審上訴，應以原判決
違背法令為理由，係屬法定要件。如果上訴理由狀並未依據卷內
訴訟資料，具體指摘原判決不適用何種法則或如何適用不當，或
所指摘原判決違法情事，顯與法律規定得為第三審上訴理由之違
法情形，不相適合時，均應認其上訴為違背法律上之程式，予以
駁回。本件上訴人綜寶建設有限公司（下稱綜寶公司）、甲○○
上訴意旨略稱：(一)、被告乙○○為綜寶公司之會計，其以公司名
義簽發四張支票，供被告之夫李進福使用，卻於支票存根聯上記
載「作廢」二字，並辯稱係經上訴人同意借用（按被告於票載日
期之前，已先將票款存入，供持票人兌領），然上訴人將印章、
支票交給被告保管，係為便利被告記帳及財務收支之調度。況被
告及其夫均有自己之支票，上訴人焉有借予支票之必要。原判決
認定，被告簽發該四張支票已得上訴人之授權，有理由矛盾之違
誤。(二)、被告擅自簽發支票，不論其動機為何？資金來自何處？
是否造成上訴人之損害？均不影響其偽造有價證券罪之成立。原
判決以被告經上訴人之同意簽發該四張支票，且於票載日期前存
入現金，供持票人兌領，即認被告之行為與偽造有價證券罪責無
涉，有判決不適用法則之違法。(三)、被告確於民國八十二年四月
十九日在「二信北區分社」（按「二信」係指台南市第二信用合
作社，下同）偽造甲○○之簽名填寫申請書，將甲○○在「二信
總社」之帳戶移轉至分社（按該帳戶內之存款，嗣後已轉入甲○
○之女李家惠之帳戶）。被告雖辯稱係經甲○○之同意，證人即
「二信北區分社」之職員吳信男亦證稱，上訴人有到場蓋章。惟
吳信男與被告交情匪淺，且為脫免自己之責任，其證詞偏袒被告
，不足採信。原審未再於審判期日，命吳信男與甲○○對質，有
調查未盡之違誤云云。
惟查：原判決維持第一審諭知被告被訴偽造有價證券、偽造私文
書部分無罪之判決，駁回上訴人等在第二審之上訴。已敘明：(1)
被告夫婦與甲○○原係交往十餘年之好友，雙方於八十三年五月
間以綜寶公司名義（按該公司乃甲○○之家族公司，甲○○為實
際經營者）在台南縣西港鄉○○○段土地合作興建「港明福邸」
，共分為十股，被告亦出資一股，此期間為籌措資金，互有金錢
往來，甲○○曾向被告調借大額資金，被告亦曾向甲○○借用公
司支票使用。涉案之四張支票，即係因被告有急用，經甲○○之
同意而簽發，並於票載日期之前由被告及其夫以自己之資金存入
，供持票人兌領，因被告並非專業之會計人員，為區分支票之用
途（即公司用或私人用），故在該四張支票之存根聯記載「作廢
」二字，以資區別。已據被告供明在卷，並有取款條、銀行往來
資料、支票存款簿、支票存根聯等影本在卷可查。甲○○亦承認
，綜寶公司為籌措大量資金，有向被告調借金錢。嗣甲○○於雙
方交惡涉訟之後，雖否認同意被告簽發該四張支票，惟依當時雙
方交往及資金往來之情形，倘被告有不法之意圖，何須於票載日
期之前即以自己之資金存入，供持票人兌領，且於支票之存根聯
特別註記，以資區別公司用或私人用。因認甲○○曾同意借用支
票，被告之行為即與偽造有價證券罪責無涉。(2)甲○○曾於八十
二年一月二十九日經由被告之介紹，同至「二信總社」開立帳戶
存入涉訟之新台幣（下同）一百萬元。嗣原在「二信總社」任職
之吳信男調至「二信北區分社」，為表示捧場，該帳戶亦於八十
二年四月十九日移轉至「二信北區分社」，甲○○並陪同被告至
「二信北區分社」蓋章以完成手續。其後該一百萬元於八十二年
八月五日屆期，由「二信北區分社」開立以合作金庫台南支庫為
付款人，票號ＫＨ0000000號之支票，依甲○○之指示存
入其女兒李家惠在台灣土地銀行台南分行000－000000
0000號帳戶中。被告並未偽造甲○○之申請書，將其在「二
信總社」之帳戶移轉至分社，亦未侵占該一百萬元，而甲○○卻
故意在工地及公司放話，指摘被告偽造文書及盜領該一百萬元，
經被告另案提出妨害名譽之告訴及提起附帶民事訴訟請求損害賠
償，刑事部分業經原審法院依誹謗罪，判處甲○○拘役三十五日
確定；附帶民事訴訟亦經原審法院民事庭判決，甲○○應賠償乙
○○（本案被告）精神慰藉金二十萬元並登報道歉確定，道歉內
容為「指摘乙○○女士偷取本人印章，盜領本人台南市第二信用
合作社之存款一百萬元等事，全非事實，已妨害乙○○女士之名
譽，特登報向乙○○女士道歉」。以上情形，已據證人吳信男結
證在卷，並有銀行之往來資料、ＫＨ0000000號支票、原
審法院八十八年度上易字第五三九號刑事判決、九十年度訴更(一)
字第四號民事判決等影本在卷可稽（判決影本附於原審卷第一九
七至二○三頁、第二三七至二四五頁）。因認甲○○應有同意將
總社之帳戶轉至分社，被告即無偽造私文書罪責。爰維持第一審
諭知被告被訴偽造有價證券、偽造私文書部分無罪之判決，駁回
上訴人等在第二審之上訴，已詳細說明其取捨證據及得心證之理
由。至於證人吳信男於審判中已多次到庭結證，並曾於第一審與
甲○○當庭對質（見第一審卷第一宗第二○六至二○八頁）。嗣
甲○○並未於原審之審判期日到庭，而係由原審之自訴代理人到
庭，有原審之審判筆錄可查。待上訴本院後任意指稱，原審未於
審判期日，再命吳信男與其對質，並非依據卷內資料執為指摘。
至於其餘之爭辯，則屬單純事實之爭執，均非適法之第三審上訴
理由。上訴意旨，徒憑己見，就原判決已說明事項或屬原審採證
認事職權之適法行使，任意指摘為違法，顯與法律規定得為第三
審上訴理由之違法情形，不相適合。其上訴違背法律上之程式，
應予駁回。又裁判上一罪案件之重罪得提起第三審上訴，其輕罪
部分雖不得上訴，依審判不可分原則，第三審法院亦應併予審判
，但以重罪部分之上訴合法為前提，如該上訴為不合法，第三審
法院既應從程序上予以駁回，而無從為實體上判決，對於輕罪部
分自無從適用審判不可分原則，併為實體上審判（本院七十六年
臺上字第二二○二號判例參照）。按刑事訴訟法第三百七十六條
所列各罪之案件，經第二審判決者，不得上訴於第三審法院，為
該法條所明文。被告被訴侵占甲○○所有之一百萬元部分，甲○
○係依刑法第三百三十五條第一項之普通侵占罪嫌提起自訴（按
被告並未持有該一百萬元，惟自訴之罪名為侵占），依其自訴之
事實與偽造私文書（填寫申請書將二信總社之帳戶移轉至分社）
部分有方法結果之牽連關係。而普通侵占罪核屬刑事訴訟法第三
百七十六條第三款之案件，依上開說明，既經第二審判決，自不
得上訴於第三審法院。本件偽造私文書部分之上訴為不合法，應
從程序上駁回，已如前述，則對於輕罪之普通侵占部分，自無從
併為實體上審判，應併予駁回。
二、業務侵占部分：
按刑事訴訟法第三百七十六條所列各罪之案件，經第二審判決者
，不得上訴於第三審法院，為該法條所明文。本件綜寶公司自訴
被告挪用帳款九百二十二萬四千三百八十三元部分，係依刑法第
三百三十六條第二項之業務侵占罪嫌提起自訴，核屬刑事訴訟法
第三百七十六條第三款之案件（按上訴人並未主張此部分與偽造
有價證券或偽造私文書有裁判上一罪關係，況偽造有價證券、偽
造私文書之上訴為不合法，已見前述，亦不發生上訴效力所及問
題）。依首開說明，既經第二審判決，自不得上訴於第三審法院
，上訴人猶提起上訴，顯為法所不許，應予駁回。
據上論結，應依刑事訴訟法第三百九十五條前段，判決如主文。
中　　華　　民　　國　九十四　年　　一　　月　 二十 　日
                      最高法院刑事第八庭
                          審判長法官  陳　炳　煌
                                法官  陳　世　雄
                                法官  韓　金　秀
                                法官  吳　信　銘
                                法官  徐　文　亮
      本件正本證明與原本無異
                                      書  記  官
中　　華　　民　　國　九十四　年　　一　　月　二十四　日
                                                      Ｋ
